臺灣臺中地方法院民事判決
111年度小上字第88號
上  訴  人  王美蘭
被  上訴人  周芷葳

上列當事人間請求返還押金事件，上訴人對於中華民國111年3月
25日本院臺中簡易庭110年度中小字第3633號第一審小額民事判
決提起上訴，本院合議庭判決如下：
    主  文
上訴駁回。
第二審訴訟費用新臺幣壹仟伍佰元由上訴人負擔。
    理  由
一、上訴人上訴意旨略為： 
　㈠被上訴人於民國1ll年3月9日庭呈之書狀與新證據高達150頁
    ，未遵行本院通知被上訴人應於111年3月4日前將繕本逕送
    上訴人，顯意圖使上訴人未有時間攻擊防禦，且原審當庭辯
    論終結，與民事訴訟法第436條之23準用同法第436條第2項
    、第267條第3項、第196條第1項之規定有違。
　㈡原審於辯論時以引導式封閉問法，且打斷上訴人就訴訟關係
    事實及法律之陳述，未為適當完全之辯論，不符民事訴訟法
    第199條第1、2項之規定。
　㈢上訴人未同意終止兩造於109年4月15日簽立之房屋租賃契約
    （下稱系爭租約），及於110年1月29日與同年2月1日點交被
    上訴人承租臺中市○○區○○街0號3樓之5房屋（下稱系爭房屋
    ），故被上訴人於同年2月1日會同非租賃當事人之里長、鄰
    長、連帶保證人和見證人到場點交屋況，不符合租賃市場條
    例第12條第1項前段及民法第235條之規定，不生提出之效力
    ，故上訴人並無拒絕受領或預示拒絕受領之情事，而無原審
    所認民法第236條但書、第235條但書之適用。
　㈣另被上訴人未於110年1月31日及同年5月1日會同上訴人點交
    系爭房屋，更於同年5月12日以存證信函拒絕交還鑰匙予上
    訴人，並主張待司法判決後再歸還，準此，被上訴人拒絕交
    還鑰匙及返還房屋予上訴人，其請求返還押金新臺幣（下同
    ）2萬8,000元，與上揭租賃市場條例及民法之相關規定不符
    ，而原審認「系爭房屋之鑰匙，被告拒絕受領，而非原告拒
    絕返還」也難謂適法。
　㈤被上訴人尚有110年1月份管理費及瓦斯費未清償，且兩造所
    提供之水電瓦斯費帳單金額亦不一致，更有冷氣機未拆除、
    臥室、客廳、浴室及廚房等牆上之掛勾、鐵釘皆未拔除，3
    間臥室之百頁窗簾之開關桿子也全被扯斷，諸多未履行回復
    原狀之義務，需由被上訴人履行後始退還押金。
　㈥被上訴人於110年2月2日通知上訴人在3日內出面點交系爭房
    屋之存證信函，上訴人並未收受，雖被上訴人亦於同日以通
    訊軟體LINE傳送該信函予上訴人，惟此僅能證明傳送時間，
    無法證明送達時間，被上訴人也未能舉證110年2月5日當日
    有至系爭房屋等候點交，原審認該信函已於110年2月2日晚
    上送達，且於110年2月5日點交完成，不符合民事訴訟法第2
    22條第3項、租賃市場條例第12條第1項後段規定，亦無原審
    所認民法236條但書之適用。
　㈦上訴人欲提前終止租約，惟未依約提出買賣契約書及收據，
    實非「上訴人反悔拒絕」，被上訴人應賠償上訴人相當1個
    月租金之違約金。
　㈧另被上訴人與蘇堃瑞雖為夫妻，但上訴人認定蘇堃瑞僅是系
    爭租約之連帶保證人，並非被上訴人之代理人，蘇堃瑞並無
    終止系爭租約之代理權。原審認蘇堃瑞屬有權代理，恐與事
    實不符云云。並聲明：原判決廢棄；被上訴人於第一審之訴
    及假執行之聲請均駁回。
二、按對於小額程序之第一審裁判之上訴或抗告，非以其違背法
    令為理由，不得為之。又上訴狀內應記載上訴理由，表明㈠
    原判決所違背之法令及其具體內容。㈡依訴訟資料可認為原
    判決有違背法令之具體事實，民事訴訟法第436條之24第2項
    、第436條之25分別定有明文。又依民事訴訟法第436 條之3
    2第2 項規定，第469 條第6 款之判決不備理由或理由矛盾
    之當然違背法令於小額事件之上訴程序並不準用，是小額事
    件中所謂違背法令，並不包含認定事實錯誤、取捨證據不當
    或就當事人提出之事實或證據疏於調查或漏未斟酌之判決不
    備理由情形。本件上訴人業於其上訴狀內表明原判決違背法
    令之具體內容及事實，足認本件上訴已合於民事訴訟法第43
    6條之25規定之形式要件。
三、法院之判斷：
　㈠原審判決依調查證據取捨結果，認定被上訴人授權其配偶蘇
    堃瑞向上訴人為終止系爭租約之意思表示，經上訴人回覆：
    「恭喜你置產搬新家，如果有人要租房子，也請你幫我介紹
    喔」、「請你最慢在1/31前，將房屋牆壁粉刷，打掃乾淨，
    結清水、電、瓦斯費及1月份管理費等等，恢復原狀後，通
    知點交房屋」等語（原審卷第41、43頁），而認系爭租約業
    經兩造合意於110年1月31日終止。另被上訴人於110年1月26
    日通知上訴人於110年2月1日結清水、電、瓦斯費後，與上
    訴人辦理點交，被上訴人確於110年2月1日結清系爭房屋之
    水、電、瓦斯費，有繳費憑證可證（原審卷第111至117頁）
    ，惟上訴人並未於當日前往系爭房屋與被上訴人辦理點交，
    被上訴人復於110年2月2日寄發存證信函通知上訴人於3日內
    完成點交，表示將於點交之後歸還鑰匙，並於同日將上開存
    證信函內容截圖，以LINE送達上訴人（原審卷第19、183頁
    ），參以被上訴人所提系爭房屋照片，系爭房屋已經清空，
    無堆置任何雜物（原審卷第193至289頁），原審因而認定被
    上訴人確已自系爭房屋遷出，且將準備返還系爭房屋之事通
    知上訴人，並於相當期間前告知上訴人，依民法第235條、
    第236條之規定，應於110年2月5日發生返還系爭房屋之效力
    ，依系爭租約第5條之約定，上訴人自應將押租金2萬8,000
    元返還予被上訴人；又被上訴人占用系爭房屋截至110年2月
    5日止，尚積欠上訴人5天相當於租金之不當得利及管理費2,
    450元【計算式：（1萬4,000＋700）÷30×5＝2,450】，加計所
    積欠之1月份管理費700元，合計為3,150元，被上訴人並同
    意自上訴人應返還之押租金2萬8,000元予以扣除，經扣除後
    ，上訴人尚應返還被上訴人2萬4,850元。原審判決依證據取
    捨結果，認定上開事實，乃係職權之行使，難認有何違背法
    令情事。上訴人雖主張109年11月26日至110年1月25日瓦斯
    費為649元，與被上訴人所提繳費金額607元不同，然上訴人
    所提繳費通知載為「推算」1,027度（原審卷第137頁），而
    被上訴人所提銷售明細係抄錶確定度數「1022」，並有瓦斯
    錶照片可證（原審卷第117、201頁），自應以被上訴人所提
    銷售明細為可採。
　㈡綜觀原審全案審理過程，兩造於原審言詞辯論終結前均已各
    自提出書狀及書證，並就被上訴人之請求有無理由為主張及
    攻防，其等之聲明及主張亦無不明暸或不完足之情形。原審
    法官就被上訴人積欠租金及管理費之特定事項，請上訴人表
    示意見後，上訴人仍有就本案事實為相關陳述及主張，有原
    審111 年3月9日言詞辯論筆錄可證（原審卷第373至377頁）
    ，並無拒絕上訴人為必要陳述與辯論之情事，上訴人主張原
    審法官於111年3月9日言詞辯論期日請上訴人先就特定詢問
    事項表示意見，已違反民事訴訟法第199條第1、2項、第199
    條之1規定云云，亦無可採。
　㈢當事人對於訴訟程序規定之違背，得提出異議。但已表示無
    異議或無異議而就該訴訟有所聲明或陳述者，不在此限，民
    事訴訟法第197條第1項定有明文。上訴人於111年3月9日言
    詞辯論期日收受被上訴人陳報書狀繕本後，隨即陳稱「仍認
    為蘇堃瑞為無權代理」等語，另於被上訴人提出原審卷第37
    9至549頁之兩造對話紀錄等證物後，上訴人亦陳稱「被上訴
    人鑰匙尚未還我」等語（原審卷第375至376頁），足認上訴
    人於111年3月9日收受上開陳報狀繕本，及被上訴人當庭提
    出證據後，均無異議，而就該訴訟有所陳述，依民事訴訟法
    第197條第1項但書之規定，上訴人對於上開訴訟程序，不得
    再提出異議，上訴人主張原判決違反民事訴訟法第196條第1
    項、第436條之23準用第436條第2項、第267條第3項規定云
    云，自屬無據。
　㈣另當事人於小額訴訟第二審程序不得提出新攻擊或防禦方法
    ，但因原法院違背法令致未能提出者，不在此限，民事訴訟
    法第436條之28定有明文。上訴人於本院提出上開冷氣機拆
    除、搬運及拆除後牆上之電線插座，孔洞、髒污等填補清除
    之回復原狀及抵充押金云云，屬於第二審始提出新攻擊或防
    禦方法，復未釋明原審有何違背法令致其未能提出，故上訴
    人之上開抗辯，依民事訴訟法第436條之28規定，本院不得
    予以斟酌，併予敘明。
四、按小額程序之第二審判決，依上訴意旨足認上訴為無理由者
    ，得不經言詞辯論為之，民事訴訟法第436條之29第2款定有
    明文。原審為上訴人敗訴之判決，核無不合，本件上訴，依
    其意旨足認上訴為無理由，已如前述，爰依前開規定，不經
    言詞辯論，逕以判決駁回上訴人之上訴。
五、依民事訴訟法第436條之32第1項準用同法第436條之19規定
    ，第二審法院為訴訟費用之裁判時，應確定其訴訟費用額。
    而本件第二審訴訟費用額確定為1,500元，爰諭知如主文第2
    項所示。
六、結論：本件上訴為無理由，依民事訴訟法第436條之29第2款
    、第436條之32第1項、第2項、第449條第1項、第78條、第4
    36條之19第1項，判決如主文。　　
中　　華　　民　　國　　111 　年　　9 　　月　　22　　日
                  民事第四庭    審判長  法  官  吳國聖
　　　　　　　　　                      
　　　　　　　　　                      法  官  董庭誌
　　　　　　　　　
　　　　　　　　　                      法  官  吳金玫
正本係照原本作成。
不得上訴。
中　　華　　民　　國　　111 　年　　9 　　月　　 22   日
                                        書記官  王嘉仁